【裁判字號】    97,台上,3647
【裁判日期】    970807
【裁判案由】    違反毒品危害防制條例
【裁判全文】
最高法院刑事判決            九十七年度台上字第三六四七號
上  訴  人  甲○○
                    3號
選任辯護人  張永昌律師
上列上訴人因違反毒品危害防制條例案件，不服台灣高等法院高
雄分院中華民國九十四年七月二十九日第二審判決（九十四年度
上訴字第五二號，起訴案號：台灣高雄地方法院檢察署九十三年
度偵字第三三四八號），提起上訴，本院判決如下：
    主  文
原判決撤銷，發回台灣高等法院高雄分院。
    理  由
本件原判決認定：上訴人甲○○意圖營利，基於販賣第一級毒品
海洛因之概括犯意，自民國九十三年一月起，至同年二月九日止
，分別由王裕閔以0000000000號行動電話、李坤宗以0000000 號
電話及0000000000號行動電話撥打上訴人所有之0000000000號行
動電話，與上訴人聯絡購買第一級毒品海洛因後，由上訴人連續
（三次）於原判決附表一（下稱附表一）所示時、地各以新台幣
（下同）一千元之價格販賣第一級毒品海洛因一包予王裕閔。復
與某不詳姓名成年男子共同基於販賣第一級毒品海洛因之犯意聯
絡，於九十三年二月四日下午三時三十分許，在高雄市○○區○
○街與翠華街口，推由該不詳姓名者以七千元之價格販賣第一級
毒品海洛因半錢予李坤宗。上訴人共計得款一萬元等情。因而撤
銷第一審關於販賣第一級毒品部分之判決，改判論處上訴人共同
連續販賣第一級毒品罪刑，固非無見。
惟查：(一)、毒品危害防制條例第四條第一項之販賣第一級毒品罪
，以所販賣者確係第一級毒品為成立要件，而是否確實屬於第一
級毒品，應依證據證明之（例如經由查獲之證物驗出係第一級毒
品，或經由施用者之尿液驗出第一級毒品反應）。原判決雖認定
上訴人於附表一所示時、地（先後三次）各以一千元之價格販賣
第一級毒品海洛因一包予王裕閔；另於九十三年二月四日下午三
時三十分許，在高雄市○○區○○街與翠華街口，以七千元之價
格販賣第一級毒品海洛因半錢予李坤宗。因認上訴人係犯毒品危
害防制條例第四條第一項之連續販賣第一級毒品罪。惟扣案之海
洛因，原判決已說明與本件犯罪無關（見原判決第八頁第二十行
至第二十七行）。於此情形，有何證據？或經由如何之調查、檢
驗，得以證明上訴人販賣給王裕閔、李坤宗之物品確為第一級毒
品？並未說明其所憑之證據，即逕論以販賣第一級毒品罪，自有
應於審判期日調查之證據未予調查及理由不備之違法。(二)、有罪
之判決書，應於理由內記載認定犯罪事實所憑之證據及其認定之
理由，刑事訴訟法第三百十條第一款定有明文。原判決事實認定
，上訴人與某不詳姓名男子共同基於販賣第一級毒品海洛因之犯
意聯絡，於九十三年二月四日下午三時三十分許，在高雄市○○
區○○街與翠華街口，推由該不詳姓名者以七千元之價格販賣第
一級毒品海洛因半錢予李坤宗。雖引用李坤宗在檢察官偵查中之
證述及上訴人與李坤宗間之電話監聽內容以為證據（見原判決第
五頁第十二行至第六頁第二十行）。惟上訴人祇承認有接到李坤
宗之電話，但始終否認已完成買賣，且李坤宗於檢察官偵查中係
結證：「實際上甲○○（即上訴人）沒有賣毒品給我，我曾經（
要）向甲○○買，但他沒有賣我，……（當時有打電話）但交易
未成功，之前我未曾向甲○○買毒品」（見偵查卷第五十五頁至
第五十六頁）。而原判決所引錄之電話監聽內容，亦僅談及數量
、地點及相關之「暗語」（見原判決第五頁第二十三行至第六頁
第二十行），並無一語言及已推由「不詳姓名者」完成買賣。乃
原判決並未說明有何證據足資證明上訴人已推由該「不詳姓名者
」，與李坤宗完成買賣，即逕認此部分上訴人已販賣既遂，亦嫌
速斷。以上或為上訴意旨指摘所及，或為本院得依職權調查之事
項，應認原判決有撤銷發回更審之原因。台灣高雄地方法院檢察
署於九十四年十月十八日以雄檢博淡九四偵一九二四一字第六五
七二八號函移送併辦部分（卷四宗），是否為本件起訴效力所及
？案經發回，併予斟酌（倘無裁判上一罪關係，則予檢還）。另
原判決既說明九十三年二月九日涉嫌之部分，尚屬不能證明上訴
人犯罪，而退回併辦（見原判決第九頁第九行至第十頁第二行）
。但原判決事實卻認定，上訴人係基於概括犯意，自九十三年一
月起，至同年二月九日止，為本件犯罪，前後亦自相齟齬，併此
指明。
據上論結，應依刑事訴訟法第三百九十七條、第四百零一條，判
決如主文。
中    華    民    國  九十七  年    八    月    七    日
                      最高法院刑事第七庭
                          審判長法官  謝  俊  雄
                                法官  陳  世  雄
                                法官  魏  新  和
                                法官  吳  信  銘
                                法官  徐  文  亮
      本件正本證明與原本無異
                                      書  記  官
中    華    民    國  九十七  年    八    月   十二   日
                                                    m


司法院資訊處製作；財團法人民間司法改革基金會備份。
